【裁判字號】    95,訴,2025
【裁判日期】    951011
【裁判案由】    損害賠償等
【裁判全文】
臺灣臺中地方法院民事判決              95年度訴字第2025號
原      告  乙○○
被      告  甲○○
上列當事人間請求損害賠償事件，本院於民國95年9月27日言詞
辯論終結，判決如下：
    主    文
原告之訴及其假執行之聲請均駁回。
訴訟費用由原告負擔。
    事實及理由
壹、兩造爭執要旨：
  一、原告主張：被告為捷運欣都社區住戶，惡意積欠多期管理
      費，經一再善意催告仍不繳，意圖規避債務，無視於公共
      安全之迫切，於民國（下同）94年12月22日晚間八時許，
      在台中市僑福大樓舉行之捷運欣都社區住戶大會中，除進
      行抵制外，公然散佈不實謠言，指稱原告「亂搞」、「出
      賣」、「利益輸送」，企圖利用不實謠言攻擊原告，嚴重
      毀損原告之名譽，並危害社區公共安全，使原告在鄰里中
      飽受猜忌，日常生活中常要忍受鄰居猜疑的眼光，合諧的
      鄰里生活與社區安全遭被告破壞殆盡。故依民法第184條
      第1項及第195條第1項規定提起本件訴訟，並聲明：(1)被
      告應給付原告新臺幣（下同）30萬元，及自起訴狀繕本送
      達被告之翌日起至清償日止按週年利率百分之五計算之利
      息；(2)願供擔保，請准宣告假執行。
  二、被告抗辯：其與原告均為台中市○○路○段128巷捷運欣都
      社區之住戶，原告為社區主任委員，被告則為住戶委員。
      惟原告於當選主任委員後，未經召開住戶大會或委員會議
      ，逕行公告調升管理費一倍（原為每坪20元，調升後為每
      坪40元），且未經住戶大會或委員會議同意及通過，逕行
      聘任管理公司並選派管理員進入社區，其行為已影響社區
      住戶權益。被告接受住戶反映後，基於維護社區住戶權益
      之職責，於上開時日舉行之住戶大會中，請原告說明相關
      新措施之正當性，然原告置之不理，被告遂於會議中當場
      提出合理質疑，指原告亂搞，未經全體住戶或多數住戶同
      意即調升管理費收費及私自委外聘雇管理人員，係出賣部
      分住戶，並質疑其與管理公司是否有私相授受或利益輸送
      等問題，要求原告給所有住戶一個合理的交代，被告並無
      如原告所指妨害名譽或公然散播不實謠言之情等語，並聲
      明：原告之訴駁回。
貳、得心證之理由：
  一、原告主張被告於94年12月22日晚間8時在台中市僑福大樓
      召開捷運欣都社區住戶大會時，當眾指稱原告「亂搞」、
      「出賣」、「利益輸送」之事實，為被告所不否認，且有
      原告提出之錄音光碟及其譯文在卷可憑，故足信為真正。
  二、被告於上開時地當眾指稱原告「亂搞」、「出賣」、「利
      益輸送」等語，是否不法侵害原告之名譽權，說明如下：
      ？
    (一)依兩造不爭執之錄音譯文所示，其內容如下：
      ⊙被告：「你正當性拿出來啊，為什麼要請保全公司，要
        交管理費，不要說四十塊錢，一百塊錢我都繳。」原告
        ：「你剛才說小毛頭在亂搞，是誰在亂搞？你那麼激動
        幹什麼？你要當場道歉，否則我會告你。」被告：「要
        告去告，歡迎，我陪你。亂搞。」
      ⊙原告：「當初你也有簽名（同意）」被告：「那就是被
        氣出賣。那是簽到不是表決，你搞那個什麼成立委員會
        ，人家說過流會第二次只要住戶的一半很容易就通過了
        ，你在亂搞。…你到現在變成ABC三棟在繳錢。」
      ⊙被告：「只要你正當性拿出來，住戶超過一半同意要交
        錢，我沒有異議。…我建議管理公司到今天為止，我不
        在乎任何費用。」
      ⊙被告：「民主國家一定要多數決，大多數人都贊成的事
        我沒有意見，要是多數人要放爛，我也只好給他爛。…
        你這是利益輸送。你請管理公司沒有給我們ABC三棟表
        決。…這個管理委員會根本就不成立。」
    (二)又兩造於95年9月27日言詞辯論期日為以下陳述：
      ⊙法官：
          你所講的「亂搞」是指什麼？
        被告：
          捷運欣都社區住戶大會有選出6個委員，如果要聘用
          保全公司，至少要經過委員開會表決，但是原告竟逕
          自決定，因為社區總共有48戶，結果聘請的管理公司
          ，由Ａ、Ｂ、Ｃ棟總共21戶的住戶支出管理費用給委
          員會，其餘Ｄ、Ｅ、Ｆ、Ｇ棟共27戶的住戶繳的是每
          坪20元的管理費，而且不是繳給社區委員會，是繳給
          各棟的委員，保全公司只管理Ａ、Ｂ、Ｃ棟而已，但
          聘用保全公司沒有經過Ａ、Ｂ、Ｃ棟所選出之委員表
          決同意，我當委員當然要提出質疑。
        原告：
          被告說有很多住戶質疑，實際上包含被告只有3戶而
          已。捷運欣都管理委員會聘用萬安保全股份有限公司
          是有經過Ａ、Ｂ、Ｃ棟3棟半數以上住戶的同意，且3
          個委員蔡燕雪、甲○○及我都有在聘請萬安保全股份
          有限公司之契約書上面簽名。
        被告：
          我是有同意聘請管理公司來管理，因為7、8年來這個
          社區的管理都沒有上軌道，希望能夠聘用管理公司來
          管理，但是不同意只由Ａ、Ｂ、Ｃ3棟來聘用管理公
          司，且原告沒有經過公開程序討論管理費要調升多少
          就自行將管理費由每坪20元調升為40元。
        原告：
          沒有請保全公司前，每坪是收20元，聘請保全公司後
          ，要給保全公司費用，當然是要調升管理費。
      ⊙法官：
          被告所陳述的「出賣」所指為何？
        被告：
          是指第一次召開住戶大會的時候，很多住戶是只有簽
          名表示簽到，原告把它當作是表決同意的結果，這次
          住戶大會應該是要流會的，但是就莫名其妙成立這個
          委員會，而且由Ａ、Ｂ、Ｃ3棟付管理公司的費用，
          我認為是原告把部分住戶出賣給管理公司。
      ⊙法官：
          被告所稱「利益輸送」所指為何？
        被告：
          因為我是委員，其他的住戶不敢講，我認為要把事情
          講清楚，我講利益輸送是指原告聘請萬安保全公司根
          本都沒有經過委員討論，沒有經過大家的表決，不是
          1個主委及1個委員決定就可以。委員會應該要有主委
          、財委、監委，執行管理事務要經過這些委員的簽名
          、蓋章，我在開會的時候希望管理的事項能夠透明，
          繳多少管理費是要經過討論的。
        原告：
         我先請鄰長、里長幫忙找保全公司成立管理委員會，
         後來是找到萬安保全公司，萬安保全公司協助召開第
         一次區分所有權人大會。
    (三)綜上，可證被告於前開捷運欣都社區住戶大會中，確實
        是以該社區管理委員會未經住戶開會同意即聘任管理公
        司及調升管理費等事宜而對原告提出質疑。
    (四)按公寓大廈管理條例第42條規定：「公寓大廈管理委員
        會、管理負責人或區分所有權人會議，得委任或僱傭領
        有中央主管機關核發之登記證或認可證之公寓大廈管理
        維護公司或管理服務人員執行管理維護事務。」又依該
        條例第18條第1項第2款規定，公寓大廈設置之公共基金
        ，其來源之一為區分所有權依區分所有權人會議決議繳
        納。準此，被告質疑原告未經管理委員會開會表決即自
        行聘任管理公司，及未經區分所有權人會議開會討論即
        將管理費由每坪20元調升為40元，即非無據。被告對上
        開情事，既有合理質疑，則其於住戶大會上指稱原告「
        亂搞」、「出賣」、「利益輸送」，難謂全然無因。而
        被告指稱之「亂搞」、「出賣」「利益輸送」等語，雖
        然足令聽聞者對原告產生負面評價，但聘用管理公司及
        決定管理費收取標準，乃攸關社區住戶權益，身為社區
        住戶及委員之被告，自得對此議題表示意見。被告針對
        該等事項於住戶大會提出質疑，所用語詞雖有不當，但
        應認為被告是以善意發表言論，而對於可受公評之事為
        評論，因此並不構成對原告名譽權之不法侵害。
  三、綜上所述，原告依民法第184條第1項及第195條第1項規定
      ，請求被告賠償30萬元，及自起訴狀繕本送達被之翌日起
      至清償日止按週年利率百分之五計算之利息，為無理由，
      應予駁回。而原告之訴既經駁回，其假執行之聲請，即失
      所依附，應併予駁回。
參、訴訟費用負擔之依據：民事訴訟法第78條。
中    華    民    國    95    年    10    月    11    日
                  民事第一庭    法  官  游文科
正本係照原本作成。
如對本判決上訴，須於判決送達後20日內向本院提出上訴狀。
中    華    民    國    95    年    10    月    12    日
                                書記官


司法院資訊處製作；財團法人民間司法改革基金會備份。
